臺灣新竹地方法院刑事判決　　　　　　　　　　　　　九十一年度簡上字第九五號
　　上　訴　人　甲○○
　　即　被　告
右列上訴人即被告因妨害兵役案件，不服本院新竹簡易庭於中華民國九十一年五月二
十九日以九十一年度竹簡字第一五三號所為之第一審簡易判決（聲請簡易判決處刑案
號：臺灣新竹地方法院檢察署九十一年度偵字第二二六號），提起上訴，本院管轄之
第二審合議庭判決如左：
    主  文
上訴駁回。
    事  實
一、甲○○係後備軍人，於民國九十年六月間虛設戶籍在新竹市○區○○里○鄰○○
    路一０五０巷三十三號，而未居住於上址，竟無故不依規定申報其遷移後之住居
    所，致使臺北師管區司令部新竹團管區司令部所發，指定應於九十年十一月十二
    日，前往苗栗縣頭份鎮斗煥里斗煥坪營區報到之教育召集令無法送達，甲○○亦
    未入營報到。
二、案經臺北師管區司令部新竹團管區司令部移送臺灣新竹地方法院檢察署檢察官偵
    查後聲請簡易判決處刑。
    理  由
一、訊據上訴人即被告甲○○對於其原設籍在新竹市○區○○里○鄰○○路一０五０
    巷三十三號之事實，自白不諱，惟矢口否認有何妨害兵役之犯行，辯稱：伊因為
    家中房屋遭拍賣，以致被迫遷出戶籍，而將戶籍暫設於其胞兄友人住處，故伊未
    收到教育召集令，已於九十一年六月間將戶籍遷出，伊並非故意逃避兵役云云。
    按妨害兵役治罪條例第十一條第三項、第一項第三款之後備軍人居住處所遷移無
    故不依規定申報，致使召集令無法送達罪，其所謂「不依規定申報」，係指未依
    戶籍法規定辦理戶籍異動登記，及依後備軍人管理規則向新居地之役政、戶政單
    位為異動登記者而言。次按，後備軍人居住處所遷移，依照後備軍人管理規則第
    二十四條第一項第三款規定，因故臨時離開戶籍所在地鄉鎮區者，如時間在三日
    以上，應將去向返回日期及聯絡方法，告知戶長或召集通報人，爾後隨時與之保
    持聯繫，使不誤各種召集令之受領，並於到達暫住地後，應即依照規定向當地警
    察分駐派出所申報流動人口登記，及通知戶籍所在地鄉鎮區公所兵役課，使各項
    召集令之通知得以送達，若未依前開規定申報，顯即明知無法收受送達，其有意
    為之甚明。
二、經查：
（一）本件上訴人甲○○係後備軍人，其於九十年六月間雖設籍在新竹市○區○○里
      ○鄰○○路一０五０巷三十三號，但事實上係居住於新竹市○○街一六七號二
      樓之租屋處，上開設籍處是其胞兄介紹友人住處提供其設籍等情，業據上訴人
      於本院調查時自承在卷。
（二）本案原應送達於上訴人之教育召集令，經新竹市警察局第一分局警員陳國訓至
      被告上開住處送達時，因被告行方不明，而無法送達，且被告乃虛報遷入戶口
      等情，亦有教育召集令暨受領回執、新竹市警察局第三分局後備軍人行方不明
      年籍表、新竹團管部後備軍人資料顯影及新竹市警察局第三分局青草湖派出所
      戶口查察通報單各一件附卷足憑（見偵查卷第二頁至第五頁）；並經證人即送
      達上開教育召集令之警員陳國訓於原審調查時證稱，被告係虛設戶籍，原屋主
      是林鳳玲，現住戶是陳濱鑫，陳濱鑫係承租該房屋之住戶，他們都不認識被告
      ，被告是九十年六月十九日設籍，連續查訪三次，實際上未住於該址，其於九
      十年七月二十九日申報被告虛報遷入等語（見本院九十一年度竹簡字第一五三
      號刑事卷第十四頁至第十六頁）。
（三）是前開上訴人既未居住於設籍地，實際已遷移他處居住，依前揭規定，上訴人
      自應依戶籍法及後備軍人管理規則之規定向戶政機關為戶籍遷徙之登記，或在
      實際居住之新竹市申報流動戶口，並向戶籍所在地之兵役課為通知，以利通報
      ，雖上訴人陳稱其於今年二月間有至戶政機關通報其實際上係居住在新竹市○
      ○街等語，惟縱其所言屬實，然此乃於無法送達上開教育召集令後所為，且距
      其虛設戶籍已有八個月之久，上訴人顯有前開之「不依規定申報」之情形甚明
      。綜上所述，本案事證明確，上訴人之犯行，洵堪認定。
三、核被告所為，係犯妨害兵役治罪條例第十一條第三項、第一項第三款之罪，應依
    同條例第七條第一項科刑。原審以被告即上訴人所犯罪證明確，援引適用上開法
    條及刑法第十一條前段、第四十一條第一項前段，罰金罰鍰提高標準條例第二條
    ，判處有期徒刑二月，如易科罰金，以三百元折算一日，其認事用法，尚無不合
    ，量刑亦屬妥適。上訴人所執上訴意旨認其行為並未觸法，核無理由，應予駁回
    。
據上論斷，應依刑事訴訟法第四百五十五條之一第一項、第三項、第三百七十三條、
第三百六十八條，判決如主文。
本案經檢察官劉邦繡到庭執行職務。
中        華        民        國      九十一    年    九    月    三十  日
                              臺灣新竹地方法院刑事第二庭
                                  審判長法官  王  銘  勇
                                        法官  黃  美  盈
                                        法官  王  鳳  儀
右正本證明與原本無異。
本件不得上訴。
                                  書  記  官  陳  進  楷
中        華        民        國      九十一    年    九    月    三十  日
附錄論罪科刑法條：
妨害兵役治罪條例第七條
意圖避免教育召集或勤務召集，而有左列行為之一者，處三年以下有期徒刑：
一  捏造免役、除役、轉役或免除召集原因者。
二  故意毀傷身體者。
三  無故拒絕接受召集令者。
四  無故逾應召期限二日者。
五  使人頂替本人應召者。
無故不參加點閱召集，或意圖避免點閱召集，而有前項第一款至第三款及第五款行為
之一者，處一年以下有期徒刑、拘役或三百元以下罰金。
妨害兵役治罪條例第十一條第一項第三款、第三項：
後備軍人有左列行為之一者，處一年以下有期徒刑、拘役或三百元以下罰金：
三  居住處所遷移，無故不依規定申報者。
後備軍人犯第一項之罪或國民兵犯第二項之罪，致使召集令無法送達者，以意圖避免
召集論；分別依第六條、第七條科刑。
